【裁判字號】    99,訴,241
【裁判日期】    990512
【裁判案由】    損害賠償
【裁判全文】
臺灣彰化地方法院民事判決  99年度訴字第241號
原      告  乙○○
訴訟代理人  丁○○
            丙○○
被      告  甲○○
上列當事人間請求賠償損害事件，原告提起刑事附帶民事訴訟，
經本院刑事庭裁定移送前來，本院於民國99年4月25日言詞辯論
終結，判決如下：
    主      文
被告應給付原告新臺幣玖拾捌萬壹仟肆佰壹拾貳元，及自民國九
十八年十一月十八日起至清償日止，按年息百分之五計算之利息
。
原告其餘之訴駁回。
本判決原告勝訴部分，於原告以新臺幣參拾貳萬柒仟貳佰元為被
告供擔保後，得假執行。但被告以新臺幣玖拾捌萬壹仟肆佰壹拾
貳元為原告預供擔保，得免為假執行。
原告其餘假執行之聲請駁回。
    事實及理由
一、按訴狀送達後，原告不得將原訴變更或追加他訴。但擴張或
    減縮應受判決事項之聲明者，不在此限，民事訴訟法第255
    條第1項第3款定有明文。本件原告起訴請求判決被告給付新
    臺幣（下同）1,900,542元，復於99年4月14日當庭將請求金
    額變更為被告應給付原告1,176,432元，核屬減縮應受判決
    事項之聲明，揆諸前開法條規定，自應予准許。
二、原告起訴主張：被告於民國98年3月10日下午5時30分許，駕
    駛車牌號碼PM－9468號自用小客車，沿彰化縣溪湖鎮大突巷
    ，由西往東方向直行，行經大突巷與北大路路口，原應注意
    汽車行駛時，應注意車前狀況，隨時採取必要之安全措施，
    且行至無號誌之交岔路口，支線道車應暫停讓幹線道車先行
    ，而依案發當時情形，並無不能注意之情事，竟疏未注意車
    前狀況，並依規定讓車，致與原告所騎乘沿北大路由北往南
    方向行駛之車牌號碼BP6－468號重型機車發生碰撞，原告因
    而人車倒地，受有左側遠端股骨粉碎性骨折、左腓腸神經損
    傷、左大腳趾伸張不能、疑似左腰神經炎等傷害，為此依侵
    權行為之法律關係，訴請被告賠償醫療費用（含復健、手術
    費用）、診斷書費用、交通費用、購買醫療用品費用、不能
    工作之損失、看護費、機車修理費、慰撫金等共計1,176,43
    2元語。並聲明：(一)被告應給付原告1,176,432元，及自起訴
    狀繕本送達翌日起至清償日止，按年息5％計算之利息；(二)
    原告願供擔保請准宣告假執行。
三、被告則以：認原告主張其車禍前每月薪資為20,000元過高，
    又原告出院後療養期間雖有看護必要，但認以1日1,000元計
    算過高，另原告請求之慰撫金亦過高，至原告其餘請求均不
    爭執等語，資為抗辯。並聲明：(一)原告之訴及其假執行之聲
    請均駁回；(二)如受不利判決，願供擔保請准宣告免為假執行
    。
四、原告主張被告於98年3月10日下午5時30分許，駕駛車牌號碼
    PM－9468號自用小客車，沿彰化縣溪湖鎮大突巷，由西往東
    方向直行，行經大突巷與北大路路口，原應注意汽車行駛時
    ，應注意車前狀況，隨時採取必要之安全措施，且行至無號
    誌之交岔路口，支線道車應暫停讓幹線道車先行，而依案發
    當時情形，並無不能注意之情事，竟疏未注意車前狀況，並
    依規定讓車，致與原告所騎乘沿北大路由北往南方向行駛之
    車牌號碼BP6－468號重型機車發生碰撞，原告因而人車倒地
    ，受有左側遠端股骨粉碎性骨折、左腓腸神經損傷、左大腳
    趾伸張不能、疑似左腰神經炎等傷害之事實，業據其提出財
    團法人彰化基督教醫院（下稱彰化基督教醫院）診斷證明書
    、醫療費用等收據為證（參本院98年度交附民字第108號卷
    第9至11頁；本院卷第37至41頁），且被告因本件車禍肇事
    致原告受傷，由本院刑事庭以99年度交簡字第77號判決認定
    其犯過失傷害罪判處有期徒刑3月，如易科罰金，以1,000元
    折算1日在案，此並經本院依職權調取本院99年度交簡字第7
    7號刑事案卷（含臺灣彰化地方法院檢察署98年度偵字第673
    8號偵查卷）並核閱卷內所附道路交通事故現場圖、交通事
    故調查報告表(一)、(二)、事故現場照片及診斷證明書等件無訛
    ，復為被告所不爭執，堪認原告主張被告對其有過失傷害之
    侵權行為事實為真。
五、按因故意或過失，不法侵害他人之權利者，負損害賠償責任
    。故意以背於善良風俗之方法，加損害於他人者亦同。汽車
    、機車或其他非依軌道行駛之動力車輛，在使用中加損害於
    他人者，駕駛人應賠償因此所生之損害。又不法侵害他人之
    身體或健康者，對於被害人因此喪失或減少勞動能力或增加
    生活上之需要時，應負損害賠償責任。且不法侵害他人之身
    體、健康、名譽、自由、信用、隱私、貞操，或不法侵害其
    他人格法益而情節重大者，被害人雖非財產上之損害，亦得
    請求賠償相當之金額，民法第184條第1項、第191條之2、第
    193條第1項及第195條第1項前段分別定有明文。本件被告因
    過失行為致原告受傷既如上述，原告依上開規定請求被告應
    負損害賠償責任，於法即無不合。茲就原告請求之項目及金
    額，分別審酌如下：
（一）醫療費用：原告主張因本件車禍事故有支出醫療費用（含
      復健費用、開刀取出鋼板之手術費用）共計41,456元，業
      據其提出彰化基督教醫院診斷書及醫療費用等收據附卷為
      證（參同上附民卷第9至25頁；本院卷第37至41頁），核
      屬原告因車禍所受傷害治療上之必要費用，復為被告所不
      爭執，自應准許。
（二）診斷書費用：原告主張支出診斷書費用800元，為被告所
      不爭執，而診斷書費用，如係被害人為證明損害發生原因
      及其範圍必要之費用，應納為損害之一部分（最高法院95
      年度臺上字第2058號判決意旨參照），是原告此部分之請
      求亦應准許。
（三）交通費用：原告主張因車禍受傷而行動不便，需搭乘計程
      車往返醫院就診、復健，共支出交通費62,400元等語，業
      據其提計程車費收據為證（參同上附民卷第26至27頁；本
      院卷第40頁），查原告因本件車禍受有上述傷害，且需使
      用柺杖助行及復健治療，經多次門診治療仍左膝疼痛、跛
      行、膝關節活動受限、左大腿至小腿肌肉萎縮等情，有原
      告提出之上開診斷書附卷可查（參同上附民卷第9至11頁
      ），依原告之傷勢狀況，其搭乘計程車至醫院就診、復健
      ，尚屬必要，且被告對此亦不爭執，從而，原告請求之交
      通費62,400元，應認係因本件車禍所增加之支出，核屬有
      據，自得向被告請求賠償。
（四）購買醫療用品費用：原告主張其因車禍受傷購買助行器、
      輪椅、左大腿骨折支架、透氣膠帶、口腔棉棒、無菌紗布
      等醫療用品，總計花費26,756元，業據其提出交易明細及
      發票附卷可查（參同上附民卷第28至30頁），且為被告所
      不爭執，應認原告此部分之請求為有理由。
（五）不能工作之損失：原告主張因本件車禍事故，已有1年不
      能工作，且因仍需再手術，尚有半年無法工作乙節，為被
      告所不爭執，惟被告抗辯稱原告主張以每月薪資20,000元
      計算過高云云。經查，原告於97年8月11日至98年3月10日
      即本件車禍事故發生前，原在洽弘五金實業社擔任包裝員
      ，每日薪資為20,000元，有洽弘五金實業社出具之證明書
      在卷可稽（參同上附民卷第31頁），是以，原告主張因本
      件車禍事故不能工作之損失為360,000元（計算式：20,00
      0元×18個月）＝360,000元，為有理由，應予准許。
（六）看護費：原告主張以每日看護費用2,000元計算，請求被
      告賠償住院共10日之看護費20,000元，另請求被告賠償出
      院後療養150日之看護費用以每日1,000元計算共150,000
      元等語。按親屬代為照顧被害人之起居，固係基於親情，
      但親屬看護所付出之勞力並非不能評價為金錢，雖因二者
      身分關係而免除被害人之支付義務，惟此種基於身分關係
      之恩惠，自不能加惠於加害人。故由親屬看護時雖無現實
      看護費之支付，仍應認被害人受有相當於看護費之損害，
      得向加害人請求賠償，始符公平原則（最高法院94年度臺
      上字第1543號判決意旨參照）。原告因車禍受傷，於98年
      3月10日至同年月19日共10日期間在彰化基督教醫院住院
      及施行開放性復位及鋼釘鋼板固定術治療，衡其傷情，住
      院期間行動應無法自理生活，而有僱請全日看護之必要，
      是原告請求於前述住院期間，其家屬代為照護其全日之生
      活起居，受有支出相當一般全日看護費用每日2,000元，
      共20,000元之損害，核屬正當，且為被告所不爭執，應予
      准許。又原告主張其98年3月11日出院後至98年8月20日，
      仍須以助行器助行，需旁人協助日常生活，仍須家屬看護
      ，惟不需全日看護，故期間150日之看護費以每日1,000元
      計算，共計150,000元等語，就原告主張需人看護之期間
      及必要性，雖為被告所不爭執，惟原告主張看護費每日1,
      000元之金額，則為被告抗辯過高，查依原告所提出之上
      開診斷書所載傷勢，固可認原告所主張之出院療養期間行
      動不便而需人從旁協助，然非不能自理生活，與一般需專
      人照顧飲食、穿衣、如廁等情形尚有差異，本院審酌原告
      須受照顧之程度及近年國內看護費用之收費水準，認原告
      原告出院療養期間每日看護費應以800元計算為合理，150
      日期間所需之看護費即為120,000元。準此，原告請求之
      看護費於140,000元之範圍內為有理，逾此部分之請求則
      屬無據。
（七）機車修理費用：原告主張因本件交通事故導致車牌號碼
      BP6-468號重型機車毀損，被告應賠償機車修理費用17,85
      0元云云，固據其提出估價單為證（參同上附民卷第32頁
      ）。惟按因犯罪而受損害之人，於刑事訴訟程序固得附帶
      提起民事訴訟，對於被告請求回復其損害，但其請求回復
      之損害，以被訴犯罪事實所生之損害為限，否則縱令得依
      其他事由，提起民事訴訟，亦不得於刑事訴訟程序附帶為
      此請求（最高法院60年臺上字第633號判例意旨參照）。
      本件被告經檢察官提起公訴及本院99年度交簡字第77號刑
      事判決判處罪刑者，僅為「過失傷害」，並不及於「毀損
      」（按：過失毀損，刑法無處罰明文），原告即不得依刑
      事附帶民事訴訟程序，請求被告賠償其所騎乘機車毀損之
      修理費用，原告就該部分提起附帶民事訴訟，其起訴為不
      合法，依法自應予以駁回。
（八）慰撫金：原告主張其因被告之過失行為致其傷勢嚴重，原
      告現正值花樣年華，應當享受人生歡樂之際，無奈因被告
      過失行為致其精神上及肉體上承受莫大痛苦，且原告現仍
      左膝疼痛、跛行、膝關節活動受限、左大腿至小腿肌肉萎
      縮，尚在復健中，恐有殘廢之虞，故請求被告賠償非財產
      上損害500,000元等語。按不法侵害他人之身體、健康、
      名譽、自由、信用、隱私、貞操，或不法侵害其他人格法
      益而情節重大者，被害人雖非財產上之損害，亦得請求賠
      償相當之金額。民法第1 5條第1項前段定有明文。又精神
      慰撫金之多寡，應斟酌雙方之身分、地位、資力與加害之
      程度及其他各種情形核定相當之數額。其金額是否相當，
      自應依實際加害情形與被害人所受之痛苦及雙方之身分、
      地位、經濟狀況等關係決定之（最高法院47年臺上字第12
      21號、51年臺上字第223號判例意旨參照）。查被告於前
      揭時、地，駕駛自小客車因過失致原告受有前述傷害，非
      但需住院手術治療，並需長期回診復健，對原告勢將造成
      相當之精神上痛苦，不言可喻；另查原告年僅20餘歲，父
      親從事汽車修理，母親擔任作業員，收入不多，其他兄弟
      姊妹均在就學，原告身為長女原可工作賺錢分擔家計，因
      車禍無法工作且尚需向親戚借錢籌措醫藥費，且名下並無
      任何財產；被告為專科畢業，擔任會計工作，月薪19,000
      元，育有2名小孩，尚有貸款需清償，除96年度有薪資等
      所得共236, 165元、97年度有薪資所得所245,800元外，
      別無其他財產，此經兩造陳明在卷，並有本院依職權查詢
      兩造之稅務電子閘門財產所得調件明細在卷可參（參本院
      卷第15至18頁、第35頁、第42頁），本院審酌上開各情，
      及被告之過失侵害程度、原告所受傷害對身心、生活之影
      響等一切情狀，認原告請求之精神慰撫金以350,000元為
      適當，逾此數額之請求，為無理由，不應准許。
（八）綜上所述，本件原告得請求之金額為981,412元（計算式
      ：41,456＋800+62,400 + 26,756+ 360,000+140,000＋35
      0,000＝981,412元）。
六、復按給付無確定期限者，債務人於債權人得請求給付時，經
    其催告而未為給付，自受催告時起，負遲延責任。其經債權
    人起訴而送達訴狀，或依督促程序送達支付命令，或為其他
    相類之行為者，與催告有同一之效力；遲延之債務，以支付
    金錢為標的者，債權人得請求依法定利率計算之遲延利息；
    應付利息之債務，其利率未經約定，亦無法律可據者，週年
    利率為5％，民法第229條第2項、第233第1項前段、第203條
    分別定有明文。原告請求被告賠償損害，以支付金錢為標的
    ，無確定期限，又未約定利率，併請求自附帶民事起訴狀繕
    本送達翌日即98年11月18日（參同上附民卷第1頁）起至清
    償日止，按年息5％計算之利息，於法有據，亦應予准許。
七、綜上所述，原告本於侵權行為之法律關係，請求被告給付原
    告981,412元，及自起訴狀繕本送達被告翌日即98年11月18
    日起至清償日止，按週年利率5％計算之利息，為有理由，
    應予准許。逾此部分之請求，洵屬無據，不應准許。
八、兩造陳明願供擔保聲請宣告假執行或免為假執行，就原告勝
    訴部分，核無不合，爰分別酌定相當之擔保金額准許之。至
    原告敗訴部分，其假執行之聲請失所附麗，應予駁回。
九、本件事證已臻明確，兩造其餘之攻擊防禦方法及所提之證據
    ，核與判決結果不生影響，爰毋庸一一論述，併此敘明。
十、本件為附帶民事訴訟，無須繳納裁判費，且兩造於訴訟程序
    中，亦無其他訴訟費用之支出，爰不併為訴訟費用之諭知。
中    華    民    國    99    年    5     月    12    日
                  民事第三庭    法  官  尚安雅
以上正本係照原本作成。
如對判決上訴，應於判決送達後20日內向本院提出上訴狀（須附
繕本）。
中    華    民    國    99    年    5     月    17    日
                                書記官  陳文俊

司法院資訊處製作；財團法人民間司法改革基金會備份。
